【裁判字號】    99,交抗,1808
【裁判日期】    990916
【裁判案由】    違反道路交通管理處罰條例
【裁判全文】
臺灣高等法院交通事件裁定            99年度交抗字第1808號
抗  告  人
即 異議 人
即受處分人  甲○
上列抗告人因違反道路交通管理處罰條例案件，不服臺灣臺北地
方法院99年度交聲字第972號，中華民國99年8月20日裁定（原處
分案號：北市裁罰字第裁40-C00000000號），提起抗告，本院裁
定如下：
    主  文
原裁定撤銷，發回臺灣臺北地方法院。
    理    由
一、原處分意旨略以:異議人即受處分人甲○於民國99年4月17日
    酒後駕駛車牌號碼 LS-3918號自用小客車，於當日凌晨零時
    13分許，行經臺北縣新店市○○路 159巷19弄口時，經執行
    交通勤務之警察攔停，並依規定對其實施酒測時，異議人經
    員警告知拒絕酒測之法律效果，仍拒絕接受酒測，經依法舉
    發，爰依道路交通管理處罰條例第35條第 4項規定，處罰鍰
    新臺幣（下同）6萬元，並吊銷駕駛執照。
二、受處分人聲明異議意旨略以: 伊於上揭時、地，遭員警林仕
    展攔下酒測，酒測期間伊坦承喝酒，並且全力配合調查，但
    欲測試吹氣時，機器故障，因此等待其他機器支援，約過10
    分鐘後，竟是一身穿便服騎民用野狼機車之人送來第 2台酒
    測器，當事人即心生畏懼，因此主動提出拒絕使用此台機器
    測試，員警開立舉單過於輕率，爰聲明異議，請求撤銷原處
    分云云。
三、原裁定意旨略以：
  (一)異議人於上開時間，酒後駕駛上開車輛，行經上開路口時，
    經執行交通勤務之警察攔停、酒測，異議人經員警告知拒絕
    酒測之法律效果後，仍拒絕接受酒測等情，為異議人所不爭
    執，並據證人即執行本件舉發之員警林仕展於原審訊問時結
    證在案。
  (二)關於本件實施酒測之過程，證人林仕展於原審訊問時結證稱
    ：當天執行定點取締酒醉駕車。現場有 4個制服警員及壹個
    穿著便服預備蒐證的警員。當時看到異議人駕駛 LS-3918號
    車輛，看到我們急停下來，我們覺得可疑，上前盤查。盤查
    時聞到酒味，告知他有喝醉，要實施酒測，讓異議人喝礦泉
    水，並且休息15分鐘後，要實施酒測，異議人吹酒測器，但
    酒測器出現記憶體已滿無法列印。因我們當時只有攜帶壹台
    酒測器，我們就告知異議人會拿另外 1台酒測器，請異議人
    在旁邊休息，呼叫另外一位穿著便服的同仁拿酒測器。大約
    1 到20分鐘後到達現場，再對異議人實施酒測，異議人就沒
    有吹，異議人改口說他想要試吹一次看結果如何，反覆問我
    們可否試吹，所長周錫仁告知不可能，酒測器只能吹 1次，
    不可能讓他吹第 2次，並告知異議人如果不吹就有拒測的後
    果，後果是罰款6萬元並吊扣駕照3年。所長又說權利宣讀完
    ，你自己斟酌是否要測。後來異議人再三考慮後，表示他要
    拒測，所以在舉發單上面記載拒絕酒測，並註明拒測的後果
    等語。質之異議人亦表示現場確實有 4位穿著制服之員警，
    並有告知拒測之法律效果．核與證人林仕展所述相一致，足
    認證人林仕展前開證詞，與事實相符，而可採信。異議人遭
    員警攔停時，既有 4位警員在場，客觀上已可明確分辨其等
    之身分。又該第 2台機器雖是由未穿著制服之人員送至現場
    ，但仍是由在場穿著制服之員警為異議人作測試，而非由異
    議人所指之穿著便服之人員為之，是員警當日之執行取締行
    為仍屬合法。異議人既可明確判斷執行酒測勤務者為依法執
    行職務之警察，自不容許異議人以主觀之臆測或懷疑為由，
    拒絕接受酒測。異議人上開所辯各節，為卸責之詞，並無可
    採。
  (三)因認本件異議人確有酒後駕車拒絕接受測試之違規事實，而
    原處分機關依上揭道路交通管理處罰條例第35條第 4項規定
    ，裁處罰鍰 6萬元，並吊銷駕駛執照，核無違誤。本件異議
    人之異議為無理由，爰駁回異議人之異議。
四、抗告意旨略以：證人林仕展證稱99年 4月17日由碧潭派出所
    所長周錫仁帶隊臨檢，惟抗告人記憶中，現場員警之階級均
    為一線三星，並無所長帶隊之實，足認證人所證與事實不符
    。且該日勤務表並無主管核章，恐為事後所編製。又抗告人
    於第一次配合酒測過程中，已無數據，故不願再做第二次酒
    測，並非拒絕接受酒測云云。
五、按汽車駕駛人拒絕接受第1項測試之檢定者，處新臺幣6萬元
    罰鍰，並當場移置保管該汽車及吊銷該駕駛執照；如肇事致
    人重傷或死亡者，吊銷該駕駛執照，並不得再考領，道路交
    通管理處罰條例第35條第 4項固定有明文。經查：抗告人於
    上揭時地，為警實施酒測時，抗告人業已配合警察之指示，
    實施第一次酒測，為證人林仕展於原審調查時，到庭證述綦
    詳（見99年6月23日訊問筆錄第3頁），自難認抗告人有拒絕
    接受酒測之情形。雖因第一次實施酒測時，酒測器之記憶體
    已滿，而無法列印，但實施酒測之員警是否仍無從知悉酒測
    值（例如螢幕無法顯示）？或無法保存數據值（例如將酒測
    數值以錄影或照相之方式保存，並由抗告人簽名為據）？倘
    不實施第二次酒測，即無法知悉抗告人是否有本件違規行為
    ，而仍有實施第二次酒測之必要，即非無疑？則原裁定既有
    上述可議之處，且就前揭事項未予釐清，即認抗告人拒絕酒
    測受處分人執此指摘原裁定不當，提起抗告，非無理由，爰
    將原裁定撤銷，發回原審法院更為審理，另為適當之裁定。
六、據上論結，爰依道路交通管理處罰條例第89條、道路交通案
    件處理辦法第26條，刑事訴訟法第413 條前段，裁定如主文
    。
中    華    民    國    99    年    9    月    16     日
                  刑事第七庭  審判長法  官  趙功恆
                                    法  官  楊智勝
                                    法  官  游紅桃
以上正本證明與原本無異。
不得再抗告。
                                    書記官  戴伯勳
中    華    民    國    99    年    9     月    17    日

司法院資訊處製作；財團法人民間司法改革基金會備份。
